【裁判字號】    98,訴,738
【裁判日期】    981014
【裁判案由】    違反洗錢防制法等
【裁判全文】
臺灣雲林地方法院刑事判決               98年度訴字第738號
公  訴  人  臺灣雲林地方法院檢察署檢察官
被      告  戊○○原名曾麗萍.
上列被告因違反洗錢防制法等案件，經檢察官提起公訴（97年度
偵字第5345號、98年度偵字第1947、2115、2747、3635、4291號
），本院判決如下：
    主  文
戊○○被訴部分免訴。
    理  由
一、公訴意旨略以：被告戊○○明知提供金融機構存摺帳戶予詐
    騙集團使用，詐騙集團將可能利用其所提供之帳戶遂行詐欺
    取財之非法犯行，竟仍不違背其本意，基於幫助他人實施詐
    欺取財之不確定故意，於民國97年10月8 日，在臺北縣板橋
    市○○路，以新臺幣（下同）4 萬元之代價，將其所有之國
    泰世華商業銀行帳號000-000000000000號帳戶、中華郵政股
    份有限公司（下簡稱中華郵政）板橋港尾郵局板橋19支局帳
    號000-00000000000000號帳戶存摺及印章、中國信託商業銀
    行（下稱中國信託銀行）板橋分行帳號000-000000000000號
    帳戶存摺、提款卡及密碼、臺灣土地銀行（下稱土地銀行）
    北港分行帳號000-000000000000號帳戶金融卡，及其母親曾
    許純所有之中華郵政口湖郵局帳號00000000000000號（起訴
    書誤載為00000000000 號）帳戶，出售予丁○○、丙○○、
    甲○○等詐欺集團成員，嗣該詐騙集團成員取得上開帳戶後
    ，即分別於：(一)97年10月9 日9 時許，向子○佯稱：其帳戶
    因涉案即將被凍結，須匯款至指定帳戶云云，致子○受騙，
    匯款68萬5 千元至曾許純前揭口湖郵局帳戶內；(二)97年10月
    13日，假冒香港賽馬公會名義，誘騙乙○○投資下注，致乙○○受騙，匯款至戊○○上開國泰世華商業銀行帳戶內；(三)
    97年10月15日，以網路地下運彩投注方式，詐騙己○○投注
    ，致己○○受騙，匯款12萬元至戊○○前開土地銀行北港分
    行帳戶內；(四)97年10月16日22時許，以東森購物名義，向辛○○佯稱：匯款時操作錯誤，需至提款機前重新設定云云，
    致辛○○受騙，將1 萬9 千元匯入戊○○前開中國信託銀行
    帳戶內；(五)97年10月16日19時50分許，以東森購物名義，向
    癸○○佯稱：匯款時操作錯誤，需至提款機前重新設定云云
    ，致癸○○受騙，將2 萬元匯入戊○○前開中國信託銀行帳
    戶內；(六)97年10月16日16時55分許，向壬○○佯稱：其先前
    網路購物付款設定有誤，需至提款機前依其指示操作云云，
    致壬○○受騙，將4 萬元匯入戊○○前開中國信託銀行帳戶
    內。因認被告涉犯刑法第30條第1 項、第339 條第1 項之幫
    助詐欺取財罪嫌。
二、按案件曾經判決確定者，應諭知免訴之判決，並得不經言詞
    辯論為之，刑事訴訟法第302 條第1 款、第307 條分別定有
    明文。又案件曾經判決確定者，應為免訴之判決，此項原則
    關於實質上一罪或裁判上一罪，均有其適用（最高法院49年
    臺非字第20號判例意旨參照）。
三、查被告戊○○基於幫助他人詐欺取財之不確定故意，於97年
    10月16日前之某日，在不詳地點，將其申設之中國信託銀行
    板橋分行帳號000000000000號帳戶之存摺、提款卡及密碼等
    資料交予真實姓名年籍均不詳之成年人（應係本案所指丁○○、丙○○、甲○○等人），供其作為詐欺取財犯行之指定
    匯款帳戶使用，以此方式幫助該詐欺取財者遂行詐欺取財之
    犯行。嗣該詐欺取財成員取得上開帳戶後，即基於意圖為自
    己不法所有之詐欺取財犯意，分別於：(一)97年10月16日16時
    55分許，撥打電話予壬○○，佯稱其先前網路購物付款誤設
    定為分期付款，需依指示配合處理云云，致壬○○因而陷於
    錯誤，依指示前往自動提款機操作，於同日20時42分、20時
    43分許，分別轉帳2 萬9 千元、1 萬1 千元至戊○○上開中
    國信託銀行帳戶；(二)同日19時50分許，撥打電話予癸○○，
    訛稱係東森購物公司人員，因公司送貨員之疏失導致誤設為
    分期付款，需依指示至提款機操作處理云云，致癸○○陷於
    錯誤，依指示至自動提款機操作，而於同日21時16分、21時
    24分許，分別轉帳2 萬元至戊○○之上開中國信託銀行帳戶
    ；(三)同日22時許，撥打電話予辛○○，以前揭東森購物付款
    設定有誤之手法，致辛○○陷於錯誤，依指示前往自動提款
    機操作，於同日23時6 分許，轉帳1 萬9 千元至戊○○之上
    開中國信託銀行帳戶，嗣因壬○○、癸○○、辛○○發覺有
    異，經報警處理而查獲之事實，業經臺灣板橋地方法院檢察
    署檢察官於98年3 月16日以97年度偵字第33741 號聲請簡易
    判決處刑，經臺灣板橋地方法院於98年7 月14日以98年度簡
    字第3457號判處有期徒刑3 月，如易科罰金，以1 千元折算
    1 日，該案已於98年8 月10日確定。又被告基於幫助詐欺之
    犯意，於97年10月15日前某日，在不詳地點，將其所申請之
    土地銀行北港分行帳號000000000000號之帳戶金融卡等相關
    資料，交付予某真實姓名年籍不詳之詐欺集團成員使用（應
    係丁○○、丙○○、甲○○等人），供他人詐騙財物，適有
    己○○接獲詐欺集團成員電話，對方偽稱可上網至「宏亞體
    育娛樂網」參加投注，保證贏錢，並要求其依指示匯款至指
    定帳戶，致己○○陷於錯誤，遂依指示於同年10月15日匯款
    12萬元至被告上開帳戶內，嗣經己○○報警處理而循線查獲
    之事實，亦經臺灣雲林地方法院檢察署檢察官於98年6 月2
    日以98年度偵字第21號聲請簡易判決處刑，經本院於98年8
    月11日以98年度港簡字第80號判處拘役50日，如易科罰金，
    以1 千元折算1 日，該案於98年9 月7 日確定，分別有上開
    案號聲請簡易判決處刑書、刑事簡易判決書（庚○97偵5345
    號卷(二)第355 至362 頁）、臺灣高等法院被告前案紀錄表各
    1 份在卷可參。
四、被告戊○○於前案即臺灣板橋地方法院98年度簡字第3457號
    及本院98年度港簡字第80號，係分別提供其前揭中國信託銀
    行板橋分行及土地銀行北港分行帳戶予他人，作為詐騙被害
    人壬○○、癸○○、辛○○、己○○等人之用，而本案被告
    所提供之上開帳戶，除供詐騙集團用以行騙被害人壬○○、
    癸○○、辛○○、己○○外，又用以詐騙被害人子○、乙○○。惟依被告於本案進行準備程序時所供：上開5 個帳戶是
    同時交給丙○○的（見本院98年10月9 日準備程序筆錄），
    且本件同案被告丙○○於偵查中供稱：我有向戊○○借她的
    存摺，戊○○說她那邊有很多存摺沒有用，所以就借我3 、
    4 個存摺，裡面有1 個是戊○○媽媽的存摺，我就把戊○○
    借我的存摺交給丁○○（庚○97偵5345號卷(一)第58頁、第61
    頁）；同案被告丁○○於偵查中亦稱：丙○○於97年10月初
    有拿戊○○的4 本存摺給我（同上偵卷第332 至333 頁），
    足認被告所稱係一次交付上開5 個帳戶予丙○○之供述，應
    堪採信，被告既係於同一時、地，同時交付上開帳戶資料供
    詐騙集團成員使用，則其僅有1 次幫助行為，雖因此而為他
    人多次詐欺取財犯行提供助力，仍僅成立單一之幫助犯，是
    本案所起訴之事實，與前開確定判決之事實，有裁判上一罪
    關係，且為前開確定判決效力所及，揆諸前揭說明，爰不經
    言詞辯論，逕為諭知免訴之判決。
據上論斷，應依刑事訴訟法第302 條第1 款、第307 條，判決如
主文。
中    華    民    國    98    年    10    月    14    日
                  刑事第四庭  審判長法  官 吳 福 森
                                    法  官 吳 錦 佳
                                    法  官 王 素 珍
以上正本證明與原本無異。
如不服本判決應於收受判決後10日內向本院提出上訴書狀，並應
敘述具體理由；其未敘述上訴理由者，應於上訴期間屆滿後20日
內向本院補提理由書（均須按他造當事人之人數附繕本）。「切
勿逕送上級法院」。
                                    書記官 吳 伊 婷
中    華    民    國    98    年    10    月    14    日

司法院資訊處製作；財團法人民間司法改革基金會備份。
